【裁判字號】    90,台上,6523
【裁判日期】    901025
【裁判案由】    違反藥事法
【裁判全文】
最高法院刑事判決                                九十年度台上字第六五二三號
    上  訴  人  台灣高等法院台南分院檢察署檢察官
    被      告  甲○○
右上訴人因被告違反藥事法案件，不服台灣高等法院台南分院中華民國九十年八月二
十三日第二審更審判決（九十年度上更(一)字第三五七號，起訴案號：台灣雲林地方法
院檢察署八十二年度偵字第二四六號），提起上訴，本院判決如左：
    主  文
原判決撤銷，發回台灣高等法院台南分院。
    理  由
本件原判決以公訴意旨略以：被告甲○○明知甲基安非他命為化學合成麻醉藥品兼具
禁藥之性質，竟仍基於概括之犯意，於民國八十一年九月間，在雲林縣古坑鄉棋盤村
興園三十九號住處內，連續轉讓甲基安非他命禁藥三次與廖水盛非法施用。嗣於八十
一年十一月十三日十三時四十五分許，查獲廖水盛違反麻醉藥品管理條例犯行後，為
警循線查獲廖順良（已另案審結）為阻止其兄廖水盛繼續非法施用甲基安非他命而持
有甲基安非他命行為，旋查獲被告非法轉讓甲基安非他命之犯行。因認被告涉犯原藥
物藥商管理法第七十三條第一項明知禁藥而轉讓罪嫌云云。經審理結果，以查無證據
足以證明被告犯罪，因而撤銷第一審科刑判決，改判諭知被告無罪，固非無見。
惟查(一)、證人之陳述，有部分前後不符，或相互間有所歧異時，究竟何者為可採，法
院仍得本其自由心證予以斟酌，非謂一有不符或矛盾，即應認其全部均為不可採信，
其基本事實之陳述，果與真實性無礙時，究非不得採信。審理事實之法院，本乎發見
實質的真實之本旨，對於案內一切與罪名之成否、論罪科刑有關之證據，除認為不必
要者外，均應詳為調查，然後基於調查所得之心證以為判斷事實之基礎。故證據雖已
調查，若尚有其他必要部分並未調查，即與證據未經調查無異，如遽行判決，仍難謂
無刑事訴訟法第三百七十九條第十款所稱應於審判期日調查之證據，而未予調查之違
法。原審採信被告所云伊並未轉讓安非他命與廖水盛施用，當時伊通緝中，人在台北
之辯解，並以廖水盛患有妄想型精神分裂症，其前後指證不一，而為被告有利之認定
。然查證人廖水盛於八十一年十二月二十三日警局訊問時證稱：「我沒有向甲○○購
買，是於三個月前在甲○○住所（古坑鄉棋盤村興園三十九號）向甲○○索取二、三
次安非他命供自己吸食，每次數量不多，只能供吸食一次而已」；復於第一審法院審
理時證稱甲○○有拿三次安非他命給伊吸用，是八十一年八月中旬開始，最後一次是
八十一年九月中旬左右，一個月間他給伊三次，沒向伊要錢，一次給伊之份量僅能施
用一次等語（見警局卷第四頁、第一審卷第十八頁），其指證被告轉讓安非他命之基
本事實尚屬一致。再參諸證人廖水盛於八十一年十二月二十三日警局之供述，其除供
證向被告索取安非他命吸食之外，並供述其胞弟廖順良曾於同年八月間提供安非他命
少許等情，核與廖順良所供相符（見警局卷第四頁背面、第六頁）其於該日警局所供
似係實情。原審未詳予調查，遽以證人廖水盛前後陳述些許不符，即認其全部為不可
採，而為被告有利之判斷，於法已有未合。(二)、證據之證明力如何，雖屬於事實審法
院自由判斷職權，而其所為判斷，仍應受經驗法則與論理法則之支配。原判決引用嘉
義基督教醫院之鑑定報告，認證人廖水盛受到精神疾病之影響，其對外界事物知覺、
理解、判斷之能力較普通人有明顯減退，不能依憑其指證，作為被告犯罪之證據云云
。惟依上揭鑑定報告所記載，證人廖水盛自八十二年間始罹患妄想型精神分裂症，而
本件之案發時間為八十一年十一月十三日，警局前揭筆錄製作時間亦在同年十二月二
十三日，案發時證人廖水盛之精神狀態似與常人無異。原審依憑上揭鑑定報告，認定
證人廖水盛患有精神疾病，其指證不能採為被告犯罪之證據，有違論理法則。檢察官
上訴意旨，指摘原判決不當，為有理由，應認原判決仍有撤銷發回更審之原因。
據上論結，應依刑事訴訟法第三百九十七條、第四百零一條，判決如主文。
中      華      民      國     九十     年      十      月    二十五    日
                              最高法院刑事第三庭
                                  審判長法官  陳  錫  奎
                                        法官  洪  清  江
                                        法官  李  伯  道
                                        法官  呂  丹  玉
                                        法官  洪  佳  濱
      右正本證明與原本無異
                                              書  記  官
中      華      民      國     九十     年      十      月     三十     日


司法院資訊處製作；財團法人民間司法改革基金會備份。
